【裁判字號】    98,台上,4088
【裁判日期】    980723
【裁判案由】    強盜等罪
【裁判全文】
最高法院刑事判決            九十八年度台上字第四０八八號
上  訴  人  甲○○
上列上訴人因強盜等罪案件，不服台灣高等法院台中分院中華民
國九十八年五月二十七日第二審判決（九十八年度上訴字第一０
三二號，起訴案號：台灣板橋地方法院檢察署九十七年度偵字第
三０一一二號），提起上訴，本院判決如下：
    主  文
上訴駁回。
    理  由
一、強盜部分：
按刑事訴訟法第三百七十七條規定，上訴於第三審法院，非以判
決違背法令為理由，不得為之。是提起第三審上訴，應以原判決
違背法令為理由，係屬法定要件。如果上訴理由書狀並未依據卷
內訴訟資料，具體指摘原判決不適用何種法則或如何適用不當，
或所指摘原判決違法情事，顯與法律規定得為第三審上訴理由之
違法情形，不相適合時，均應認其上訴為違背法律上之程式，予
以駁回。本件強盜部分上訴意旨略以：(一)上訴人甲○○於警詢之
自白，係因毒癮發作，被員警刑求、利誘、詐欺所致，有證人陳
信江可證。(二)告訴人李清一先後說詞不一，且所述與模擬過程相
反，要非可採。(三)上訴人請求鑑定行為時之精神狀態，且未捨棄
該項請求，原判決認上訴人捨棄該項請求，是否實在，可調錄音
光碟勘驗。(四)告訴人係因受警員韓先發誘導才提出告訴，上訴人
請求傳訊告訴人與警員韓先發作證，原審未予傳喚，尚有未合。
(五)原判決僅採信告訴人之陳述為唯一證據，未調查其他補強證據
，與證據法則有違。(六)告訴人受傷，僅以照片為證，並未驗傷，
且依模擬過程，其根本不可能受傷。(七)案發當時，適值正午，光
線無法直射告訴人屋內，且告訴人乃七十歲老人，應有老花眼疾
病，其審理中謂有看見上訴人持刀行搶，顯不可能。況上訴人如
要行搶，豈有用刀背之理。惟查原判決依憑上訴人於警詢、偵查
中之自白，告訴人於第一審之指訴，卷附告訴人受傷照片等證據
，資以認定上訴人有原判決事實欄所載之犯罪事實。因而維持第
一審論處上訴人意圖為自己不法之所有，攜帶兇器，以脅迫至使
不能抗拒，而取他人之物累犯罪刑之判決，駁回其與檢察官在第
二審之上訴。已詳敘認定犯罪事實之依據及憑以認定之理由。並
對上訴人辯稱：當天只是將手縮在袖口內，並做成手刀之手勢後
，自後方架在告訴人之脖子上，恐嚇把錢拿出來，不然要剁下去
，告訴人就拿新台幣一百元給伊，伊認為太少，又再恐嚇把錢拿
出來，告訴人自己就把錢都交給伊，伊並沒有推倒告訴人，也沒
有拿菜刀架住告訴人，只是恐嚇取財而已，不是強盜云云，如何
不足採信；其警詢之自白，如何係出於自由意志，有證據能力；
告訴人指訴有關上訴人係站立其正前方拿菜刀，架在其右邊脖子
上之語，與其模擬過程不符之處，如何係表達有誤，難執為上訴
人有利之認定；上訴人當時之行為，如何已使告訴人達於不能抗
拒之程度；其請求再傳訊告訴人、勘驗現場及鑑定其行為時精神
狀態，如何無必要；均已依據卷內資料予以指駁及說明。從形式
上觀察，原判決並無任何違背法令之處。查本院為法律審，無從
調查事實，不能傳訊證人陳信江作證。又上訴人聲請鑑定其行為
時之精神狀態，既無必要，則其於原審縱未捨棄該項聲請，亦於
判決無影響，自無須再調取錄音光碟勘驗。而原判決並未採用告
訴人於警詢之指訴，作為上訴人犯罪之證據，殊無庸傳訊告訴人
與警員韓先發，以調查告訴人當時是否受誘導而為陳述。至原判
決認定上訴人犯罪，並非以告訴人之指訴為唯一證據，尚以上訴
人於警詢、偵查中之自白，卷附告訴人受傷照片為補強證據。而
告訴人受傷，既已有照片為證，則未驗傷，並不影響該項認定，
要難執為上訴第三審之適法理由。上訴意旨置原判決之論敘於不
顧，仍執陳詞為事實上之爭辯，並對原審採證認事之職權行使及
於判決無影響事項，任意指摘，難謂已符合首揭法定上訴要件，
其強盜部分之上訴違背法律上之程式，應予駁回。
二、竊盜部分：
按刑事訴訟法第三百七十六條所列各罪之案件，經第二審判決者
，不得上訴於第三審法院，為該法條所明定。上訴人竊盜部分，
原審分別係依刑法第三百二十條第一項論處罪刑，核均屬刑事訴
訟法第三百七十六條第二款之案件。依首開說明，既經第二審判
決，自不得上訴於第三審法院，上訴人猶提起上訴，顯為法所不
許，皆應予駁回。
據上論結，應依刑事訴訟法第三百九十五條前段，判決如主文。
中    華    民    國  九十八  年    七    月  二十三  日
                      最高法院刑事第二庭
                          審判長法官  莊  登  照
                                法官  陳  世  淙
                                法官  許  錦  印
                                法官  吳  昆  仁
                                法官  蘇  振  堂
      本件正本證明與原本無異
                                      書  記  官
中    華    民    國  九十八  年    七    月  二十七  日
                                                      Ｖ


司法院資訊處製作；財團法人民間司法改革基金會備份。
